【裁判字號】    89,訴,997
【裁判日期】    890704
【裁判案由】    偽造文書等
【裁判全文】
臺灣高雄地方法院刑事判決                          八十九年度訴字第九九七號
    公  訴  人  臺灣高雄地方法院檢察署檢察官
    被      告  庚○○
右列被告因詐欺案件，經檢察官提起公訴 (八十九年度偵字第一四一三號），本院判
決如左：
    主  文
庚○○無罪。
    理  由
一、公訴意旨如起訴書所載（如附件）。
二、按犯罪事實應依證據認定之，無證據不得推定其犯罪事實；又不能證明被告犯罪
    者，應諭知無罪之判決，刑事訴訟法第一百五十四條、第三百零一條第一項定有
    明文。本件公訴意旨認被告涉犯詐欺罪嫌，無非係以告訴人乙○○○、己○○之
    指述及證人丁○○、辛○○之證詞及會單影本二紙為其論據。
三、訊據被告庚○○對其於八十一年、八十二年分別招募五十一會、會款新台幣（下
    同）二萬元及六十三會、會款一萬元之二起互助會，並於八十四年間宣佈上述二
    會止會一情固不諱言，惟堅決否認有何冒標會款詐欺之犯行，辯稱：「二萬元的
    會是八十一年五月十日起會，一萬元的會是八十二年一月二十六日起會，二會均
    採內標制，二萬元的會剩六會時止會的，一萬元的是剩二十一會時止會的，我並
    沒有在八十四年間冒用會員丁○○、戊○○、辛○○之名義標會，二萬元的會他
    們都標走了，一萬元的會是當時大家都標很高，我叫丁○○的母親郭林旗不要標
    ，後來因我兒子生意失敗才倒會。」等語。經查，告訴人乙○○○雖於偵查中指
    稱被告有冒標會，但冒標何人會則不清楚，告訴人己○○則指稱被告冒標丙○○
    的會，而證人丁○○、辛○○於偵查時雖分別到庭證稱：「我有加入被告之互助
    會，都是活會，但我去標時都已變死會，也就是已被被告偷標，她並沒有向我借
    標」、「我有加入被告之互助會，我去標時都已冒標，她沒有向我借標。」等語
    ，然於本院審理時，丙○○、丁○○、戊○○、辛○○則分別到庭證稱：「我有
    參加被告所召之互助會二會二萬元的，一會我標走了，一會是活會」（見八十九
    年五月三十日筆錄）、「我有參加被告之互助會，是我母親以戊○○名義跟的，
    二萬元的跟二會，一萬元的跟三會，二萬元的會我都標了，一萬元的會沒有標，
    還沒有止會時，我母親要寫會，被告都叫我母親不要寫，四、五個月後會就倒了
    。」（見八十九年五月十八日筆錄）、「我有參加被告所招互助會一萬元的四會
    （指被告另於八十四年二月五日所召集之一萬元互助會），八十二年一萬的會我
    參加三會均是活會，被告事後有說每月每會要給我五千元，但她只拿一萬五千元
    後就沒有了」（見八十九年五月三十日筆錄）、「我有參加被告所招互助會，二
    萬元的參加二會，均是活會，我以何人名義跟的我忘了，我要去標都標不到，（
    問：何以偵訊時稱會已被標走了）我的意思是沒標到會，我還是活會，我剩六會
    時止會，被告有寫本票給我，答應每個月還五千元，她只還了二個月就沒還了」
    （見八十九年五月三十日筆錄）等語，足證丙○○、丁○○、辛○○二人並未指
    述活會遭被告冒標，丁○○、辛○○二人於偵查中證詞之真意僅係指標會時未標
    到，而非遭被告冒標，且依丁○○之證詞可知，丁○○部分係以戊○○名義跟會
    ，而戊○○復未證稱有遭被告冒標，今被告既堅決否認有冒用丁○○（或戊○○
    ）、辛○○名義標會之犯行，告訴人又未能提出標單、偽造之署押或其他證物足
    以證明被告有冒上開二人之名義標會，是本件並無任何積極證據足以證明被告有
    偽造文書之冒標及詐欺犯行，被告之犯罪應屬不能證明，爰依首開法條之規定，
    諭知無罪之判決。
四、至於被告有無如證人甲○○所證述另涉冒用陳曾金看（即乙○○○用其母親名義
    參加被告所召上開二萬元之互助會，會單上記載為「金看」）名義標會之偽造文
    書、詐欺犯行，及被告於八十四年間所召集一萬元互助會四十七會（見證人戊○○於八十九年六月八日庭訊時所呈附卷之會單影本），是否召集之初即有詐欺犯
    意，則應由檢察官另行偵查起訴。
據上論結，應依刑事訴訟法第三百零一條第一項，判決如主文。
中      華      民      國      八十九      年      七      月    四    日
                                  臺灣高雄地方法院刑事庭
                                      法  官    吳  宏  榮
右正本證明與原本無異。
如不服本判決，應於判決送達後十日內，向本院提出上訴狀。
                                      書記官    呂  怜  勳
中      華      民      國      八十九      年      七      月    五    日


司法院資訊處製作；財團法人民間司法改革基金會備份。
